臺灣臺北地方法院刑事判決　　　　　　 100年度易字第1688號
公　訴　人　臺灣臺北地方法院檢察署檢察官
被　　　告　方顧凱
上列被告因違反毒品危害防制條例案件，經檢察官提起公訴（臺
灣臺北地方法院檢察署一００年度偵字第二五二八號），被告經
訊問後就被訴事實為有罪之陳述，本院裁定進行簡式審判程序，
判決如下：
    主  文
方顧凱轉讓第三級毒品，處有期徒刑陸月，如易科罰金，以新臺
幣壹仟元折算壹日，扣案之第三級毒品愷他命貳小包（總淨重壹
公克）均沒收之；又轉讓第三級毒品，處有期徒刑陸月，如易科
罰金，以新臺幣壹仟元折算壹日，扣案之第三級毒品愷他命貳大
包（驗餘淨重肆拾捌點玖肆壹伍公克）、電子磅秤壹台、塑膠夾
鍊袋壹百捌拾肆只，均沒收之。應執行有期徒刑拾月，如易科罰
金，以新臺幣壹仟元折算壹日。扣案之第三級毒品愷他命貳小包
（總淨重壹公克）、第三級毒品愷他命貳大包（驗餘淨重肆拾捌
點玖肆壹伍公克）、電子磅秤壹台、塑膠夾鍊袋壹百捌拾肆只，
均沒收之。
    事  實
一、方顧凱明知愷他命（KETAMINE）為毒品危害防制條例第二條
    第二項第三款所稱之第三級毒品，依法不得擅自持有、轉讓
    ，竟於民國一００年一月十一日凌晨三時許，在臺北市○○
    街之美麗殿酒店內，向真實姓名年籍不詳之人購買愷他命二
    小包後施用，再基於轉讓愷他命之犯意，將所餘愷他命（總
    淨重一公克）無償轉讓予葉信宏；又於一００年一月十二日
    凌晨一時許，在桃園縣桃園市○○○路上，向真實姓名年籍
    不詳綽號「老闆」之成年男子，以新臺幣一萬五千元之代價
    ，購入愷他命二包（驗餘淨重四十八點九四一五公克）而持
    有之；嗣後，復基於轉讓愷他命之犯意，於一００年一月十
    二日凌晨一時許，在桃園縣國道高速公路南崁交流道車前之
    路旁，葉信宏駕駛車號八Ｎ—一九三一號自小客車內，無償
    轉讓愷他命０點一公克予葉信宏施用。嗣於一００年一月十
    二日凌晨二時許，在臺北市○○區○○街二十三號前，方顧
    凱、葉信宏因形跡可疑，為警盤查，當場發現方顧凱、葉信
    宏穿著之外套留有愷他命粉末痕跡，葉信宏遂自行從外套口
    袋內，取出愷他命二包（總淨重一公克）交予警員，復經葉
    信宏同意搜索，在停放於停車格之前揭自小客車內，扣得方
    顧凱於一００年一月十二日所購入之愷他命二包（驗餘淨重
    四十八點九四一五公克）、電子磅秤一台、塑膠夾鏈袋一百
    八十四只、搖頭丸四顆（驗餘淨重一公克）（方顧凱施用第
    二級毒品部分業經本院判決確定），始悉上情。
二、案經臺北市政府警察局中山分局報告臺灣臺北地方法院檢察
    署檢察官偵查起訴。
    理  由
一、本件被告方顧凱所犯非死刑、無期徒刑或最輕本刑有期徒刑
    三年以上之罪，亦非高等法院管轄第一審案件，且被告於本
    院訊問時，就被訴事實為有罪之陳述，經告知被告簡式審判
    程序之旨，並聽取檢察官、被告之意見後，本院裁定進行簡
    式審判程序，是本件之證據調查，依刑事訴訟法第二百七十
    三條之二規定，不受同法第一百五十九條第一項、第一百六
    十一條之二、第一百六十一條之三、第一百六十三條之一及
    第一百六十四條至第一百七十條規定之限制，合先敘明。
二、上開犯罪事實，業據被告偵查中及本院審理時坦承不諱（偵
    卷第十八至二十五頁、第七十五至七十六頁、第八十六至八
    十七頁、第一百十七至一百十八頁、本院卷第二十一頁反面
    、第二十二頁參照），並經證人葉信宏於偵訊中證述明確（
    偵卷第一０三至一０四頁參照），且被告為警採集之尿液送
    驗結果，含有愷他命陽性反應，有臺北市政府警察局偵辦毒
    品案件尿液檢體委驗單、台灣尖端先進生技醫藥股份有限公
    司濫用藥物檢驗報告各一紙附卷可稽（偵卷第九十七至九十
    八頁參照），又扣案之毒品二大包（驗餘淨重四十八點九四
    一五公克）、毒品二小包（淨重一公克），經鑑定結果，均
    檢出第三級毒品愷他命成分，又上開愷他命二大包純質淨重
    為三十八點四六一七公克，有交通部民用航空局航空醫務中
    心一００年二月八日航藥鑑字第一０００四七九Ｑ號毒品鑑
    定書附卷可憑（偵卷第一百十一頁參照），此外，復有臺北
    市政府警察局中山分局查獲涉嫌毒品危害防制條例毒品初步
    鑑驗報告書、查獲毒品照片四張及扣押物品目錄表在卷可佐
    （偵卷第四十七頁、三十三至三十四頁、六十四至六十五頁
    、四十五頁參照），足徵被告前開自白與事實相符。本件事
    證明確，被告犯行洵堪認定，應予依法論科。
三、核被告所為，係犯毒品危害防制條例第八條第三項之轉讓第
    三級毒品罪及同法第十一條第五項之持有第三級毒品純質淨
    重二十公克以上之罪。被告在持有狀態中將愷他命轉讓予他
    人之一行為，觸犯上開二罪名，侵害數法益，為想像競合犯
    ，應依刑法第五十五條規定，從情節較重之轉讓第三級毒品
    罪處斷。又被告先後轉讓愷他命予葉信宏二次，犯意各別，
    行為互異，應予分論併罰。爰審酌毒品危害防制條例列管之
    毒品，危害國人身心健康及社會秩序至鉅，而為國法所嚴禁
    ，並經政府、媒體、教育機構廣為宣導，被告猶漠視法令禁
    制，恣意轉讓，應嚴予非難，惟念及被告犯後坦承犯行，態
    度尚可，堪認有悔意等一切情狀，量處如主文所示之刑，並
    諭知易科罰金之折算標準，並定其應執行之刑。另按製造、
    運輸、販賣、意圖販賣而持有、以非法方法使人施用、引誘
    他人施用及轉讓第三級毒品，均屬毒品危害防制條例所規定
    之犯罪行為，而該條例對於犯上開各罪經查獲之第三級毒品
    之沒收，並無特別規定，而該等行為既已構成犯罪，則該毒
    品即屬不受法律保護之違禁物，應回歸刑法之適用，依刑法
    第三十八條之規定沒收之。本案扣案之第三級毒品愷他命二
    大包（驗餘淨重四十八點九四一五公克）、二小包（淨重一
    公克），係屬違禁物，應依刑法第三十八條第一項第一款規
    定沒收之；扣案之電子磅秤一台、塑膠夾鍊袋一百八十四只
    （係用於包裹愷他命，防止其裸露、潮濕，便於攜帶施用，
    並非不可分離），為被告所有供其犯罪預備之物，業據被告
    陳明在卷，應依刑法第三十八條第一項第二款規定沒收之。
    又按藥事法所稱禁藥，係指藥品經中央衛生主管機關明令公
    告禁止製造、調劑、輸入、輸出、販賣或陳列之毒害藥品，
    或未經核准擅自輸入之藥品，藥事法第二十二條第一項定有
    明文。次按管制藥品管理條例所稱管制藥品，係指成癮性麻
    醉藥品、影響精神藥品或其他認為有加強管理必要之藥品，
    管制藥品管理條例第三條第一項亦有明文。查愷他命分別於
    九十一年一月二十三日及九十一年二月八日公告為第三級毒
    品及第三級管制藥品，有行政院衛生署管制藥品管理局九十
    五年二月十四日管檢字第０九五０００一四一八號函可按，
    則其係屬管制藥品管理條例所稱之管制藥品，而管制藥品並
    非當然即為禁藥甚明。而愷他命至目前為止尚未列屬藥事法
    第二十二條第一項第一款所稱之禁藥，因此轉讓愷他命，自
    無藥事法第八十三條第一項規定之適用，而應依毒品危害防
    制條例第八條第三項規定論以轉讓第三級毒品罪。公訴意旨
    認被告之行為尚觸犯藥事法第八十三條之轉讓禁藥罪，容有
    誤會，惟起訴之犯罪事實相同，本院爰依法變更起訴法條。
四、據上論斷，應依刑事訴訟法第二百八十四條之一、第二百七
    十三條之一第一項、第二百九十九條第一項前段、第三百條
    ，毒品危害防制條例第八條第三項、第十一條第五項，刑法
    第十一條前段、第五十五條前段、第四十一條第一項前段、
    第五十一條第五款、第三十八條第一項第一款、第二款，判
    決如主文。
本案經檢察官謝憲杰到庭執行職務
中    華    民    國    100    年     8    月    5    日
                  刑事第九庭  法  官  鄭富城
上正本證明與原本無異。
如不服本判決應於收受送達後10日內向本院提出上訴書狀，並應
敘述具體理由；其未敘述上訴理由者，應於上訴期間屆滿後20日
內向本院補提理由書（均須按他造當事人之人數附繕本）「切勿
逕送上級法院」。告訴人或被害人如對於本判決不服者，應具備
理由請求檢察官上訴，其上訴期間之計算係以檢察官收受判決正
本之日期為準。
                              書記官  顏淑華
中    華    民    國    100    年    8    月    5    日
附錄本案論罪科刑法條：
毒品危害防制條例第8條
轉讓第一級毒品者，處 1 年以上 7 年以下有期徒刑，得併科新
臺幣 1 百萬元以下罰金。
轉讓第二級毒品者，處 6 月以上 5 年以下有期徒刑，得併科新
臺幣 70 萬元以下罰金。
轉讓第三級毒品者，處 3 年以下有期徒刑，得併科新臺幣 30
萬元以下罰金。
轉讓第四級毒品者，處 1 年以下有期徒刑，得併科新臺幣 10
萬元以下罰金。
前四項之未遂犯罰之。
轉讓毒品達一定數量者，加重其刑至二分之一，其標準由行政院
定之。
毒品危害防制條例第11條
持有第一級毒品者，處 3 年以下有期徒刑、拘役或新臺幣 5 萬
元以下罰金。
持有第二級毒品者，處 2 年以下有期徒刑、拘役或新臺幣 3 萬
元以下罰金。
持有第一級毒品純質淨重十公克以上者，處 1 年以上 7 年以下
有期徒刑，得併科新臺幣 1 百萬元以下罰金。
持有第二級毒品純質淨重二十公克以上者，處 6 月以上 5 年以
下有期徒刑，得併科新臺幣 70 萬元以下罰金。
持有第三級毒品純質淨重二十公克以上者，處 3 年以下有期徒
刑，得併科新臺幣 30 萬元以下罰金。
持有第四級毒品純質淨重二十公克以上者，處 1 年以下有期徒
刑，得併科新臺幣 10 萬元以下罰金。
持有專供製造或施用第一級、第二級毒品之器具者，處 1 年以
下有期徒刑、拘役或新臺幣 1 萬元以下罰金。